【裁判字號】    96,交聲,661
【裁判日期】    970229
【裁判案由】    聲明異議
【裁判全文】
臺灣臺南地方法院交通事件裁定         96年度交聲字第661號
移送機關    交通部公路總局嘉義區監理所臺南監理站
異議人即
受處分人    甲○○○
上列受處分人因違反道路交通管理處罰條例案件，對於交通部公
路總局嘉義區監理所臺南監理站民國96年7月24日所為之裁決處
分（處分案號：嘉監南字第裁74-S00000000號），聲明異議，本
院裁定如下：
    主  文
原處分撤銷。
甲○○○未領有駕駛執照駕駛機器腳踏車，處罰鍰新台幣陸仟元
。
    理  由
一、原處分意旨略以：異議人即受處分人甲○○○（下稱異議人
    ）於民國（下同）96年6月6日上午6點15分許，駕駛車牌號
    碼VAH-619號輕機車，在台南市○○路○段（果菜市場大門口
    ），因有未領有駕駛執照駕駛機器腳踏車、駕駛汽車致人受
    傷逃逸，與肇事致人受傷未採取救護措施及依規定處置等違
    規行為，遭台南市警察局第三分局交通事故處理小組員警製
    單舉發，嗣經交通部公路總局嘉義區監理所臺南監理站（下
    稱移送機關）查證結果，復認異議人之前述違規事實明確，
    乃依道路交通管理處罰條例第21條第1項第1款、第62條第3
    項、第4項、第67條第3項（原裁定漏記第62條第3項及第67
    條第3項）及第85條第2項等規定，並參酌道路交通管理事件
    統一裁罰基準表之相關內容，裁處異議人罰鍰新臺幣（下同
    ）共12,000元並吊銷駕駛執照，1年內禁考等處分。
二、本件聲明異議意旨略以：本件車禍事故之發生，雙方當事人
    只是輕微擦傷，沒有需要勞動救護車之必要，也有相互關心
    傷勢之情形。另議人也有與對方溝通傷勢及修車費用，最後
    以各自修理負擔後才離開現場，並非肇事逃逸之情形。為此
    聲明異議，請求撤銷原處分等語。
三、按「汽車駕駛人駕駛汽車肇事致人受傷或死亡者，應即採取
    救護措施及依規定處置，並通知警察機關處理，不得任意移
    動肇事汽車及現場痕跡證據，違反者處新臺幣三千元以上九
    千元以下罰鍰。」、「前項駕駛人肇事致人受傷而逃逸者，
    吊銷其駕駛執照。」、「汽車駕駛人，曾依本條例其他各條
    規定吊銷駕駛執照者，一年內不得考領駕駛執照。」道路交
    通管理處罰條例第62條第3項前段、第4項、第67條第3項固
    分別定有明文。惟按法院受理交通事件，準用刑事訴訟法之
    規定，道路交通管理處罰條例第89條前段定有明文；次按刑
    事訴訟法第154條第2項、第301條第1項分別明定犯罪事實應
    依證據認定之，無證據不得認定犯罪事實，又不能證明被告
    犯罪者，法院應諭知無罪之判決，再認定不利於被告之事實
    ，須依積極證據，苟積極證據不足為不利於被告事實之認定
    時，即應為有利於被告之認定，更不必有何有利之證據，亦
    不得僅以被告之反證不成立，持為認定犯罪之論據（最高法
    院20年上字第474號判例參照）。易言之，法院於審理行為
    人是否有違反道路交通管理處罰條例案件，當踐行完畢調查
    證據之程序後，為事實之認定時，如就原處分機關所認定之
    行為人違規事實仍有合理之懷疑，而無法確信行為人確有該
    當於道路交通管理處罰條例各該處罰條文之構成要件事實時
    ，即應依刑事訴訟法上之「待證事實倘有懷疑，則從被告之
    利益作解釋」之證據法則，作對受處分人有利之認定。
四、經查：
（一）移送機關指稱異議人於上揭時、地駕駛車牌號碼VAH-619
      號輕機車，在台南市○○路○段（果菜市場大門口），因
      有未領有駕駛執照駕駛機器腳踏車、駕駛汽車致人受傷逃
      逸，與肇事致人受傷未採取救護措施及依規定處置等違規
      行為，有台南市警察局96年6月25日南市警交字第S000000
      00號舉發違反道路交通管理事件通知單1份在卷可稽，並
      有甲○○○與蕭孟函和解書1份可憑，就肇事致人受傷部
      分為異議人所不爭執，自足信為真實。
（二）惟異議人抗辯有肇事逃逸之行為，並陳述肇事當下有立即
      下車查看，並相互溝通傷勢及修車費用。按道路交通管理
      處罰條例第62條第3項、第4項之規定，係以處罰肇事後未
      採取即時救護措施或肇事後逃逸之駕駛人為目的，俾促使
      駕駛人於肇事後能對被害人即時救護，以減少死傷，同時
      亦有助於釐清肇事雙方之責任。經本院依職權調閱臺灣臺
      南地方法院檢察署刑案偵查卷宗95年度偵字第12515號偵
      查案件，異議人於該案供稱：「（法官問：你肇事後沒有
      向警方報案，無視被害人受傷倒地，亦未留下聯絡方式，
      逕自駛離現場？）我們有談過以後才離開的，大家沒有意
      見才離去」等語，核與本件肇事對造即第三人蕭孟函於上
      揭偵查案件調查時證稱：「（法官問：車禍以後被告是不
      是下來跟你們談和解的事？）有的。」、「（法官問：最
      初是不是她要你們賠，你們不肯？）是的。」、「（法官
      問：後來是不是她說各自處理？）說各自處理時，因為腳
      痛沒有聽清楚。」、「（法官問：你們之中是不是有人同
      意她先離開？）後來她有事先走，可能我們說國語他聽不
      懂以為我們同意了。」、「（法官問：她走了以後，你們
      是不是有人出面阻止她離開？）我們沒有人去拉住她，可
      能我們講話她聽不懂，他有事先走。」等語大致相符，此
      有本院依職權調閱之上開偵查卷宗內蕭孟函之偵訊筆錄內
      容及甲○○○（毛益子）不起訴處分書各1份可證。足認
      異議人於車禍發生後，確實曾下車詢問第三人蕭孟函之傷
      勢，並與第三人蕭孟函傷討賠償事宜，惟因與被害人蕭孟
      函和解條件談不攏，又另有他事故先離開現場，尚難認有
      逕行逃逸之舉。故自難認異議人有駕駛汽車肇事致人受傷
      ，未採取救護措施，旋即逃逸之行為，因此，移送機關以
      道路交通管理處罰條例第62條第3項、第4項及第67條第3
      項等規定，裁處異議人罰鍰6,000元並吊銷駕駛執照，1年
      內不得考領，若異議人未於96年8月23日前繳納，依法送
      強制執行等處分，自有未洽。
五、綜上所述，既無證據顯示異議人於前揭時、地與第三人蕭孟
    函文發生交通事故，致第三人蕭孟函受傷後有逃逸之違規事
    實，本件即應對異議人為有利之認定，認其所為上開辯解屬
    實可採，移送機關不察，遽對異議人為前開裁處，即難認為
    允當。而移送機關指稱異議人有未領有駕駛執照駕駛機器腳
    踏車之違規行為一節，為異議人所不爭執，因此，異議人有
    觸犯道路交通管理處罰條例第21條第1項第1款之規定，足堪
    認定。從而，自應由本院將原處分撤銷，改諭知如主文第2
    項所示之處分，以資適法。
六、據上論結，應依道路交通管理處罰條例第87條第2項、道路
    交通案件處理辦法第20條前段，裁定如主文。
中    華    民    國    97    年    2     月    29    日
                      交通法庭  法  官  陳淑勤
以上正本證明與原本無異。
如不服本裁定應於送達後5日內向本院提出抗告狀。
                                書記官  陳金堂
中    華    民    國    97    年    2     月    29    日


司法院資訊處製作；財團法人民間司法改革基金會備份。
